臺灣高等法院高雄分院刑事判決　　　　96年度上訴字第1987號
上　訴　人
即　被　告　甲○○
指定辯護人　本院公設辯護人李佩娟
上列上訴人因違反槍砲彈藥刀械管制條例等案件，不服臺灣高雄
地方法院96年度訴字第1371號中華民國96年7 月31日第一審判決
（起訴案號：臺灣高雄地方法院檢察署96年度偵字第3774號），
提起上訴，本院判決如下：
    主  文
原判決關於未經許可，持有可發射子彈具有殺傷力之土造霰彈槍
部分及定應執行刑部分均撤銷。
甲○○未經許可，持有可發射子彈具有殺傷力之土造霰彈槍，處
有期徒刑壹年捌月，併科罰金新台幣伍萬元，罰金如易服勞役，
以新台幣壹仟元折算壹日。扣案之土造霰彈槍壹支（槍枝管制編
號：0000000000號）、制式霰彈貳拾顆，均沒收。
其他上訴駁回。
上開撤銷改判部分所處有期徒刑壹年捌月，併科罰金新台幣伍萬
元；與上訴駁回部分所處有期徒刑貳月，減為有期徒刑壹月，應
執行有期徒刑壹年捌月，併科罰金新臺幣伍萬元，罰金如易服勞
役，以新台幣壹仟元折算壹日；緩刑肆年，緩刑期間付保護管束
。扣案之土造霰彈槍壹支（槍枝管制編號：0000000000號）、制
式霰彈貳拾顆，均沒收。
    事  實
一、甲○○明知未經許可，不得持有可發射子彈具有殺傷力之各
    式槍枝及子彈，竟於民國95年11月間某日，在高雄縣三民鄉
    民族村老人溪水源頭某處，見不詳姓名、年籍之成年人所有
    之具擊發機構之木質槍身加裝金屬槍管組合而成之土造霰彈
    槍1 支（槍枝管制編號：0000000000號）及12 GAUGE制式霰
    彈26顆（試射6 顆，餘20顆）暫時置放該處，竟意圖為自己
    不法之所有，將上開土造霰彈槍及制式霰彈侵占入己，而未
    經許可持有之。
二、又甲○○明知服用酒類後，反應力及注意力均會降低，足以
    造成無法安全駕駛動力交通工具之危險，竟於96年1 月25日
    22時許，在高雄縣三民鄉民族村雙連堀某處工寮內，飲用米
    酒約2 瓶後，已達不能安全駕駛之程度，仍攜帶上開槍彈並
    駕駛車牌號碼9W-6432 號自用小貨車外出，而於同日22時45
    分許，沿高雄縣台21線公路，由雙連堀往民族村方向行駛，
    行經台21線公路14號橋南下約100 公尺處，甲○○因酒後操
    控能力不良，逆向駛入對向車道並自撞山壁，致前開自小貨
    車左側前後輪胎均卡陷山溝而無法駛離，甲○○見狀即步行
    至友人江平妹位於高雄縣三民鄉民族村鞍山巷131 號住處求
    援，江平妹及其女兒張素琴見甲○○滿身酒味，遂由張素琴
    駕駛車牌號碼2D-2691 號自用小客車載送甲○○返家，於同
    日23時許，行經甲○○所駕車輛肇事處時，為警查獲，並在
    該自用小貨車後車斗扣得上開土造霰彈槍1 支，另於該自用
    小貨車副駕駛座腳踏板處扣得12 GAUGE制式霰彈26顆（經試
    射6 顆，餘20顆），並經警員對甲○○實施呼氣酒精測試，
    測得其呼氣酒精濃度值達每公升0.90毫克，始悉上情。
三、案經高雄縣政府警察局六龜分局報請臺灣高雄地方法院檢察
    署檢察官偵查起訴。
    理  由
一、訊據上訴人即被告甲○○（下稱被告）對於上揭事實欄二所
    示之服用酒類，不能安全駕駛動力交通工具而駕駛犯行部分
    ，坦承不諱，核與證人江平妹、張素琴於警詢中所證之情節
    大致相符，復有酒精濃度測定值數據單影本1 紙在卷可稽（
    見高縣六警刑移字第0960000022號卷第19頁），被告服用酒
    類，不能安全駕駛動力交通工具而駕駛之犯行，事證已甚明
    確。
二、被告就違反槍砲彈藥刀械管制條例部分辯稱：上揭槍彈係在
    高雄縣三民鄉民族村老人溪水源頭拾獲，拾獲後因一時好奇
    ，將之攜回家中附近竹林，嗣後因恐上開槍彈被發現，將有
    遭牽扯之虞，故於96年1 月25日將上開槍彈置放在上揭車輛
    上，欲將之送回拾獲處置放，伊未有不法持有上開槍彈之意
    圖云云。惟查：
  (一)被告對於曾於上揭時、地，拾獲不詳姓名之人所有具擊發機
    構之木質槍身加裝金屬槍管組合而成之土造霰彈槍1 支（槍
    枝管制編號：0000000000號）及12 GAUGE制式霰彈26顆後，
    曾將上開槍彈攜離拾獲現場置放於住家附近，嗣於96年1 月
    25日23時許，經警在其所駕車牌號碼9W-6432 號自用小貨車
    後車車斗，扣得上開土造霰彈槍1 支，另為警於該自用小貨
    車副駕駛座腳踏板處扣得12 GAUGE制式霰彈26顆（經試射6
    顆，餘20顆）等事實，業據其於本院及原審審理程序中坦認
    不諱，復有扣案之具殺傷力上開槍彈、高雄縣政府警察局六
    龜分局扣押筆錄、扣押物品目錄表、扣留物品清單、職務報
    告1 份、查獲相片25幀附卷足憑（見警卷第14-17 頁、第18
    頁、第27-39 頁），此部分之事實亦堪認定。而扣案上開改
    造土造霰彈、霰彈經送請內政部警政署刑事警察局鑑定結果
    認為，該土造霰槍1 枝（槍枝管制編號：0000000000號），
    認係由具擊發機構之木質槍身加裝金屬槍管組合而成，機械
    性能良好，可擊發12 GAUGE制式霰彈，認具殺傷力；另送鑑
    之霰彈26顆（試射6 顆，餘20顆），認12 GAUGE制式霰彈，
    認具殺傷力，亦有該局96年2 月15日刑鑑字第0960018559號
    槍彈鑑定書附卷足佐（見96年度偵字第3774號卷第18-20 頁
    ）。
  (二)又按行為人對於構成犯罪之事實，明知並有意使其發生者，
    為故意，刑法第13條第1 項定有明文。是以犯罪之故意，僅
    須行為人對於其所為之行為有所決意，並進而為之即屬之，
    至於究係基於何種動機而為，在所不問。故被告既係基於其
    自身之決意，進而撿拾上開槍彈侵占入己而持有之，此已屬
    刑法故意之範疇，亦即被告主觀上具有不法所有之意圖，則
    其所辯係因一時好奇始撿拾扣案槍彈，並無不法所有意圖云
    云，僅屬被告為上揭侵占、無故持有上開槍彈犯行之動機，
    尚不得以此做為卸免刑責之理由。
  (三)綜上，被告上揭酒醉駕車、侵占脫離本人持有之物及無故持
    有扣案槍彈等犯行，均事證明確，洵堪認定。
三、核被告所為，係犯槍砲彈藥刀械管制條例第8 條第4 項未經
    許可，持有可發射子彈具有殺傷力之土造霰彈槍罪、同條例
    第12條第4 項未經許可持有子彈罪、刑法第337 條侵占脫離
    本人持有之物罪、同法第185 條之3 服用酒類不能安全駕駛
    動力交通工具而駕駛罪。又被告持有上開具有殺傷力12 GAU
    GE制式霰彈26顆（試射6 顆，餘20顆）之行為，因上開霰彈
    均屬槍砲彈藥刀械管制條例第12條第4 項規定所處罰之子彈
    ，侵害該規定保護之單一社會法益，僅犯單一之未經許可持
    有子彈罪。又其以一持有行為，同時觸犯未經許可，持有可
    發射子彈具有殺傷力之土造霰彈槍罪、未經許可持有子彈罪
    、侵占脫離本人持有之物罪，為想像競合犯，應依刑法第55
    條之規定，從一重論以未經許可，持有可發射子彈具有殺傷
    力之土造霰彈槍罪。被告上開所犯未經許可持有可發射子彈
    具有殺傷力之土造霰彈槍罪及刑法第185 條之3 服用酒類不
    能安全駕駛動力交通工具而駕駛罪之間，犯意各別，行為互
    殊，應予分論併罰。又被告非法持有具有殺傷力之槍械，固
    屬不該，惟依被告國中畢業之教育程度觀之誠屬偏低，且常
    年身居偏僻山區，思想單純，因而較無法律常識，茲僅因一
    時之貪念而取走他人遺棄而恰有殺傷力之槍械，始持有之，
    並非自始蓄意或因不法之意圖而持有槍械，是就當時之犯罪
    情節、所處環境（山地鄉鎮）及對社會治安可能造成之危害
    而言，既非重大，自無科以重刑之必要，從而本院認其違反
    槍砲彈藥刀械管制條例罪部分之情狀不無可憫恕之處，如科
    以最低之3 年有期徒刑，仍嫌過重，爰依刑法第59條之規定
    就其違反槍砲彈藥刀械管制條例罪部分酌減其刑。
四、原審就違槍反砲彈藥刀械管制條例罪部分據以論處被告罪刑
    ，固非無見；惟查：(一)原審未依刑法第59條之規定情形，而
    予被告減輕其刑，容有未洽；(二)原判決主文於定應執行刑後
    ，所應諭知扣案沒收之制式霰彈誤認為26顆，亦有未洽。被
    告上訴意旨否認此部分犯罪，指摘原判決此部分不當，雖無
    理由；惟原判決此部分既有上開可議之處，自應由本院將原
    判決關於被告違反槍砲彈藥刀械管制條例罪部分撤銷改判（
    連同定執行刑部分）。爰審酌被告明知霰彈槍、霰彈均屬高
    度危險之物品，非經主管機關許可不得擅自受寄持有，被告
    無故持有而持有扣案槍、彈，未繳交治安機關，惟考量其前
    無其他犯罪前科紀錄，有臺灣高等法院被告前案紀錄表1 份
    可憑，素行尚稱良好，復無證據足認其曾持上開槍彈犯罪，
    就違反槍砲彈藥刀械管制條例罪部分量處有期徒刑1 年8 月
    ，併科罰金新台幣5 萬元，罰金如易服勞役，以新台幣1,00
    0 元折算1 日。扣案之具有殺傷力之土造霰彈槍1 支（槍枝
    管制編號：0000000000號）、12 GAUGE制式霰彈20顆（原有
    26顆，試射6 顆，餘20顆），分別屬槍砲彈藥刀械管制條例
    第4 條第1 項第1 款、第2 款所定未經許可不得持有之違禁
    物，應依刑法第38條第1 項第1 款之規定，併予宣告沒收。
    至扣案送鑑而已驗畢之具有殺傷力之12 GAUGE制式霰彈6 顆
    ，因已試射擊發滅失不復存在，爰均不另予宣告沒收。
五、至於被告所犯公共危險罪部分，原審認被告罪證明確，因而
    適用刑法第185 條之3 規定，並審酌被告明知超量飲酒後會
    導致對週遭事務之辨識及反應能力較平常狀況薄弱，竟於飲
    酒後呼氣酒精濃度達每公升0.90毫克以上之酒醉情況下，仍
    不知謹慎，駕車行駛於公眾往來之道路，漠視自己及公眾生
    命財產安全，有屬不該，惟念其素行尚稱良好等其他一切情
    狀，量處有期徒刑2 月，並敘明被告所犯刑法第185 條之3
    之罪，其犯罪時間在96年4 月24日以前，爰依中華民國九十
    六年罪犯減刑條例第2 條第1 項第3 款減其宣告刑二分之一
    即為有期徒刑1 月。其認事用法，核無不合，量刑亦屬允當
    。被告上訴意旨，指摘原判決此部分不當，為無理由，應予
    駁回。至於原審定應執行刑部分，因上開違反槍砲彈藥刀械
    管制條例罪部分業經本院撤銷改判，故原判決關於定應執行
    刑部分，則併予撤銷，並由本院就上開撤銷改判及駁回部分
    改定其應執行刑為有期徒刑1 年8 月，併科罰金新臺幣5 萬
    元，罰金如易服勞役，以新台幣1,000 元折算壹日。
六、又查被告前未曾受有期徒刑以上刑之宣告，有臺灣高等法院
    被告前案紀錄表1 份在卷可按，其因長年居住於山區且教育
    程度僅為國中畢業，因而法治觀念淡薄、一時失慮而罹刑典
    ，犯後於法院已認罪坦承犯行、深表悔意，且現有4 名子女
    待撫育。是本院認被告經此起訴審判及刑之宣告，當知所警
    惕，應無再犯之虞，其所宣告之應執行刑仍暫不執行為適當
    ，爰併諭知緩刑4 年，並依刑法第93條之規定，於緩刑期間
    付保護管束，以啟自新。
據上論斷，應依刑事訴訟法第368 條、第369 條第1 項前段、第
364 條、第299 條第1 項前段，砲彈藥刀械管制條例第8 條第4
項、第12條第4 項，刑法第11條前段、第337 條、第55條、第42
條第3 項、第38條第1 項第1 款、第51條第5 款、第59條、第74
條第1 項第1 款、第93條，判決如主文。
本案經檢察官王登榮到庭執行職務。
中　　華　　民　　國　　96　　年　　11　　月　　29　　日
                  刑事第四庭    審判長法  官  蕭權閔
                                      法  官  李嘉興
                                      法  官  吳進寶
以上正本證明與原本無異。
如不服本判決應於收受本判決後10日內向本院提出上訴書狀，其
未敘述上訴理由者，並得於提起上訴後10日內向本院補提理由書
狀（均須按他造當事人之人數附繕本）「切勿逕送上級法院」。
中　　華　　民　　國　　96　　年　　11　　月　　29　　日
                                      書記官  林佳蓉
附錄本件判決論罪科刑法條：
槍砲彈藥刀械管制條例第8 條
未經許可，製造、販賣或運輸鋼筆槍、瓦斯槍、麻醉槍、獵槍、
空氣槍或第4 條第1 項第1 款所定其他可發射金屬或子彈具有殺
傷力之各式槍砲者，處無期徒刑或5 年以上有期徒刑，併科新臺
幣1 千萬元以下罰金。
未經許可，轉讓、出租或出借前項所列槍枝者，處5 年以上有期
徒刑，併科新臺幣1 千萬元以下罰金。
意圖供自己或他人犯罪之用，而犯前2 項之罪者，處無期徒刑或
7 年 以上有期徒刑，併科新臺幣1 千萬元以下罰金。
未經許可，持有、寄藏或意圖販賣而陳列第1 項所列槍枝者，處
3 年以上10年以下有期徒刑，併科新臺幣700 萬元以下罰金。
第1 項至第3 項之未遂犯罰之。
槍砲彈藥刀械管制條例第12條
未經許可，製造、販賣或運輸子彈者，處1 年以上7 年以下有期
徒刑，併科新台幣500 萬元以下罰金。
未經許可，轉讓、出租或出借子彈者，處6 月以上5 年以下有期
徒刑，併科新台幣300 萬元以下罰金。
意圖供自己或他人犯罪之用，而犯前二項之罪者，處3 年以上10
年以下有期徒刑，併科新台幣700 萬元以下罰金。
未經許可，持有、寄藏或意圖販賣而陳列子彈者，處5 年以下有
期徒刑，併科新台幣300 萬元以下罰金。
第1 項至第3 項之未遂犯罰之。
刑法第337條
意圖為自己或第三人不法之所有，而侵占遺失物、漂流物或其他
離本人所持有之物者，處5百元以下罰金。
刑法第185條之3
服用毒品、麻醉藥品、酒類或其他相類之物，不能安全駕駛動力
交通工具而駕駛者，處1 年以下有期徒刑、拘役或3 萬元以下罰
金。
